【裁判字號】    99,易,2323
【裁判日期】    991224
【裁判案由】    詐欺
【裁判全文】
臺灣高雄地方法院刑事判決  99年度易字第2323號
公  訴  人  臺灣高雄地方法院檢察署檢察官
被      告  尹芷羚
上列被告因詐欺案件，經檢察官提起公訴（99年度偵字第18598
號），本院判決如下：
    主  文
尹芷羚幫助犯詐欺取財罪，處有期徒刑貳月，如易科罰金，以新
臺幣壹仟元折算壹日。
    事  實
一、尹芷羚可預見將金融機構帳戶提供予他人使用將幫助他人實
    施詐欺犯行，仍基於縱有人以其金融機構帳戶實施詐欺犯行
    亦不違背其本意之幫助故意，於民國99年4 月2 日下午2 時
    30分許，在高雄市愛河附近之電影圖書館前，交付其子尹家
    洲所申辦中華郵政股份有限公司楠梓郵局帳號000000000000
    00號帳戶（下稱系爭帳戶）之存摺、提款卡及密碼予真實姓
    名年籍不詳自稱「陳經理」之成年男子指派之詐欺集團成年
    成員。嗣「陳經理」與該詐欺集團成年成員即共同基於意圖
    為自己不法所有之犯意聯絡，於99年4 月2 日夜間9 時2 分
    許，撥打電話予許惠俐，佯稱為「東京著衣」廠商，因電腦
    故障而持續扣款10次云云，復於同日夜間9 時20分許，由自
    稱為國泰世華銀行之客服人員，撥打電話予許惠俐，佯稱須
    至自動提款機操作，查詢有無遭扣款云云，致許惠俐陷於錯
    誤，於同日夜間9 時45分許，匯款新臺幣（下同）29,989元
    至系爭帳戶內。嗣許惠俐察覺有異，撥打165 反詐騙專線，
    始悉上情。
二、案經許惠俐訴由高雄市政府警察局楠梓分局報告臺灣高雄地
    方法院檢察署檢察官偵查起訴。
    理  由
壹、程序方面：
    按被告以外之人於審判外之言詞或書面陳述，除法律有規定
    者外，不得作為證據；被告以外之人於審判外之陳述，雖不
    符同法第159 條之1 至第159 條之4 之規定，但經當事人於
    審判程序同意作為證據，法院審酌該言詞陳述或書面陳述作
    成時之情況，認為適當者，亦得為證據，刑事訴訟法第159
    條第1 項、第159 條之5 第1 項分別定有明文。本判決所引
    用之傳聞證據，均經本院依法踐行調查證據程序，當事人於
    審判程序亦同意作為證據，本院審酌證據資料作成時之情況
    ，並無違法不當及證明力明顯過低之瑕疵，且無依法應排除
    其證據能力之情形，認以之作為證據應屬適當，故有證據能
    力。
貳、實體方面：
一、訊據被告尹芷羚固坦承有交付系爭帳戶存摺、提款卡及密碼
    予真實姓名年籍不詳自稱「陳經理」之成年男子所指派人員
    之事實，惟矢口否認有何幫助詐欺取財犯行，辯稱：伊看到
    報紙分類廣告去應徵「巴黎春天」國際會館酒店之司機，對
    方「陳經理」要求伊提供系爭帳戶供客戶匯入酒店小姐工作
    收入，再由伊提領款項還給公司，而「陳經理」為測試系爭
    帳戶可否使用及有無卡債問題，要求伊提供系爭帳戶之存摺
    、提款卡及密碼予「陳經理」指定之成年男子，伊完全不知
    渠等以之詐欺告訴人許惠俐，主觀上並無幫助詐欺之認識及
    故意云云。經查：
  (一)被告於99年4 月2 日下午2 時30分許，在高雄市愛河附近之
    電影圖書館前，交付其子尹家洲之系爭帳戶存摺、提款卡及
    密碼予真實姓名年籍不詳自稱「陳經理」之成年男子指派之
    人員，以及系爭帳戶嗣流入詐欺集團手中，該詐欺集團成年
    成員於99年4 月2 日夜間9 時2 分許，撥打電話予告訴人，
    佯稱為「東京著衣」廠商，因電腦故障而持續扣款10次云云
    ，復於同日夜間9 時20分許，由自稱為國泰世華銀行之客服
    人員，撥打電話予告訴人，佯稱須至自動提款機操作，查詢
    有無遭扣款云云，致告訴人陷於錯誤，於同日夜間9 時45分
    許，匯款29,989元至系爭帳戶內等情，為被告於本院審理中
    所不爭執，且經證人許惠俐於警詢中指訴稽詳，核與證人即
    被告之子尹家洲所證情節相符，復有郵政自動櫃員機交易明
    細表、內政部警政署反詐騙諮詢專線紀錄表、帳戶個資檢視
    資料、系爭帳戶申請資料、客戶歷史交易清單各1 份在卷可
    考（見偵卷第9 、12至13、17、20、30頁），堪認被告所持
    其子尹家洲之系爭帳戶，確曾遭詐欺集團使用，並向告訴人
    詐取29,989元。
  (二)被告雖辯稱：伊看見報紙分類廣告去應徵酒店司機時，「陳
    經理」要求伊提供系爭帳戶供將來客戶匯款之用，而為確認
    系爭帳戶可否正常使用，又要求伊提供系爭帳戶存摺、提款
    卡及密碼，伊因此才受騙交付系爭帳戶，伊也是被害人云云
    ，並提出99年4 月1 日自由時報分類廣告影本1 份（見偵卷
    第70頁）為據。惟確認金融機構帳戶可否正常使用，交付附
    有最新資料之存摺即可，無須交付帳戶之提款卡及密碼，且
    一般民眾應徵工作經錄取後，如需提供金融機構帳戶供公司
    作為薪資轉帳之用，亦僅需提供存摺封面影本或告知帳戶名
    稱及帳號，無一併將金融機構帳戶之存摺、提款卡及密碼交
    付予對方之必要。再者，一般酒店小姐之收費方式，不外乎
    事前或事後當場交付現金予小姐或載送司機，以免客人事後
    賒帳或留下紀錄供查緝人員追查，此由被告庭呈其據以應徵
    「巴黎春天」國際會館接送人員之自由時報分類廣告1 紙，
    明載「接送人員底薪高、福利佳，可當日現領」，更可得知
    ，衡諸常情自無使用帳戶匯款之必要。苟客戶確有以匯款方
    式支付款項之必要，亦僅須匯款至公司之帳戶內，殊無匯款
    至未經公司面試，且與公司人員互不相識（見偵卷第3 頁反
    面、第43至44頁）之被告所使用之系爭帳戶之理，進而徒增
    一再存取款項之麻煩，及可能遭員工私吞客戶款項之風險。
    是以，被告前開所辯，已與常情明顯相違。又觀諸被告普通
    小型車駕駛執照之有效日期為97年4 月24日（詳卷附駕駛執
    照影本），於應徵時業已逾期，被告無有效之小型車駕駛執
    照，竟應徵司機工作，亦有疑問。此外，被告於交付系爭帳
    戶之存摺、提款卡及密碼前，固分別於99年4 月2 日上午10
    時30分、下午1 時33分、2 時31分、2 時58分許，以其行動
    電話撥打求職廣告上所載之門號0000000000號行動電話，並
    於交付上開帳戶存摺、提款卡及密碼後，復於同年月6 日上
    午9 時11分、10時36分、10時47分、下午1 時15分許，再撥
    打上開行動電話聯絡，有通聯紀錄1 份在卷可按（見偵卷第
    66頁），然99年4 月2 日為星期五，同年月6 日為星期二，
    被告於交付系爭帳戶存摺、提款卡及密碼後，竟未在隔週一
    立即與「陳經理」聯絡、詢問，足見其未擔心工作是否錄取
    ，及提款卡是否得以取回之情，且與其於刑事答辯狀中辯稱
    隔週一即與「陳經理」聯絡乙事，要屬相悖（見院一卷第15
    頁）。更何況，被告上開所指報紙分類廣告、行動電話通聯
    記錄，至多僅能認定被告提供系爭帳戶存摺、提款卡及密碼
    之「動機」在於求職，未直接換取該帳戶之對價，然尚不足
    以推翻被告係在權衡可能之利弊得失後，仍基於不確定故意
    提供系爭帳戶存摺、提款卡及密碼之事實，故上開證據資料
    尚不足為被告有利之認定。
  (三)按金融機構之帳戶攸關存戶個人財產權益之保障，如非與本
    人有密切關係，衡情一般人皆不致輕易提供他人使用，參以
    邇來利用人頭帳戶以行詐欺之事猖獗，屢經報章雜誌及電視
    媒體披露宣導，以避免個人金融機構帳戶遭人利用為詐財工
    具，殆屬普遍而極易體察之一般生活常識，倘遇他人不自為
    申請開立金融機構帳戶，竟蒐集不特定人之金融機構帳戶使
    用，應可預見所提供之金融機構帳戶將作為與財產犯罪有關
    之工具。本件被告交付系爭帳戶予真實姓名年籍不詳自稱「
    陳經理」之成年男子指定之人員乙情，已如前述，而被告已
    屆47歲，於83年間自日本東洋大學畢業返台後，曾從事花店
    、珠寶業、投資顧問工作，現則從事飾品業，業據被告供陳
    在卷（見院二卷第16至17頁、偵卷第43頁），為具有豐富求
    職經驗及智慮成熟之成年人，竟於應徵工作之性質、地點、
    對方年籍資料及是否已經錄取等關於應徵工作之重要事項，
    均毫無所知之情況下，即於第一次見面之際，率爾提供系爭
    帳戶之存摺、提款卡及密碼予對方，此舉顯與其個人生活經
    驗有違，可認被告於交付系爭帳戶之際，已可預見上開帳戶
    將被不法集團成員利用，而以之為犯罪贓款之匯入流出，且
    對於該不法集團以詐欺或其他方法詐欺被害人財產等結果之
    發生亦不違反其交付帳戶之本意。從而，被告於交付上開帳
    戶時，有幫助該詐欺集團利用該帳戶犯罪之不確定故意，至
    為明確。另被告交付系爭帳戶提款卡及密碼前，系爭帳戶內
    之存款僅餘96元，有上開楠梓郵局帳戶客戶歷史交易清單1
    份可佐（見偵卷第30頁），足徵被告知悉將系爭帳戶交給對
    方後，可能無法再予使用，其對於對方為可疑人士，早有懷
    疑，由此益徵被告對於不詳人士將利用系爭帳戶作為詐欺犯
    罪工具之事實有所認識，顯然具有幫助詐欺之不確定故意。
    是被告上開辯解，顯係卸責之詞，要無足取。
  (四)綜上，本案事證明確，被告犯行堪以認定，應依法論科。
三、按刑法上之幫助犯，係對於犯罪與正犯有共同之認識，而以
    幫助之意思，對於正犯資以助力，且未參與實施犯罪之行為
    者而言（最高法院75年度台上字第1509號、84年度台上字第
    5998號、88年度台上字第1270號判決參照）。被告尹芷玲與
    真實姓名年籍不詳自稱「陳經理」之成年男子與其所屬詐欺
    集團成年成員間，並無共同實施詐欺犯罪之犯意聯絡或行為
    分擔，僅基於幫助詐欺之意思，提供系爭帳戶予詐欺集團成
    年成員使用，促其詐欺犯行之實現，依上開說明，為幫助犯
    ，是核被告所為，係犯刑法第30條第1 項、第339 條第1 項
    之幫助詐欺取財罪。又被告既未實際參與詐欺犯罪，其所犯
    情節較正犯輕微，爰依刑法第30條第2 項之規定，減輕其刑
    。爰審酌被告提供系爭帳戶供詐欺集團行騙財物，除造成告
    訴人許惠俐受有財產上之損失外，並徒增國家追訴犯罪之困
    難，且犯後尚未與告訴人達成和解，賠償告訴人所受之損失
    ，行為實有可議，惟念其前無任何犯罪紀錄，有臺灣高等法
    院被告前案紀錄表1 份附卷可佐，並考量本案犯罪情節、被
    告之智識程度、本件遭詐欺之人數僅1 人、金額為29,989元
    等一切情況，量處如主文所示之刑，並諭知如主文所示之易
    科罰金折算標準，以示懲儆。
據上論斷，應依刑事訴訟法第299 條第1 項前段，刑法第339 條
第1 項、第30條第1 項前段、第2 項、第41條第1 項前段，刑法
施行法第1 條之1 ，判決如主文。
本案經檢察官陳筱茜到庭執行職務。
中    華    民    國    99    年    12    月    24    日
                刑事第十五庭  審判長法  官  莊珮君
                                    法  官  許勻睿
                                    法  官  吳佳樺
以上正本證明與原本無異。
如不服本判決應於收受本判決後10日內向本院提出上訴書狀，並
應敘述具體理由，如未敘述上訴理由者，應於上訴期間屆滿後20
日內補提理由書狀於本院（均須按他造當事人之人數附繕本）「
切勿逕送上級法院」。
中    華    民    國    99    年    12    月    24    日
                                    書記官  陳恩慈
附錄本案論罪科刑法條：
中華民國刑法第339條
（普通詐欺罪）
意圖為自己或第三人不法之所有，以詐術使人將本人或第三人之
物交付者，處5 年以下有期徒刑、拘役或科或併科1 千元以下罰
金。
以前項方法得財產上不法之利益或使第三人得之者，亦同。
前二項之未遂犯罰之。

司法院資訊處製作；財團法人民間司法改革基金會備份。
